臺灣桃園地方法院民事判決　　　　　　　 96年度訴字第434號
原　　　告　甲○○
被　　　告　乙○○
被　　　告　丙○○原名林永安.
上列當事人間請求分割共有物事件，於民國96年8 月16日言詞辯
論終結，本院判決如下：
    主  文
兩造共有坐落桃園縣中壢市○○段第六七○地號土地，應予原物
分割，分割方法如附圖所示編號六七○（Ａ）部分（面積一三五
點六二平方公尺）歸被告乙○○所有；編號六七○（Ｂ）部分（
面積六七點五八平方公尺）歸原告所有；編號六七○（Ｃ）部分
（面積二Ｏ八點一八平方公尺）歸被告丙○○所有；編號六七○
部分（面積二一三點六二平方公尺）歸原告與被告乙○○依應有
部分各六分之二、六分之四維持共有。
訴訟費用由兩造各按附表所示之比例負擔。
    事實及理由
一、本件原告起訴主張：兩造共有坐落桃園縣中壢市○○段 670
    地號土地（下稱系爭土地），面積624.55平方公尺，原告應
    有部分為9分之2；被告乙○○應有部為9分之4；被告丙○○
    應有部為3分之1。兩造並無不得分割之約定，亦無因物之使
    用目的不能分割之情形，各共有人得隨時請求分割共有物。
    而兩造共有系爭土地多年，前開共有人間未定有分管協議，
    以致土地使用收益之問題頻生爭執，為增進土地之利用價值
    ，雖經兩造多次協商分割，惟終因意見相左，始終無法達成
    分割協議。為此，爰依民法第823條、第824條規定起訴請求
    裁判分割，並聲明：兩造共有坐落桃園縣中壢市○○段 670
    地號土地以如主文所示之方式分割。
二、被告則以：被告二人均同意按附圖所示方法分割。被告乙○
    ○於民國88年間，購買系爭土地應有部分9分之4，係預定作
    為道路使用，故同意於臨同段669地號土地位置畫出一條8公
    尺長之道路與原告維持共有。系爭土地分割，倘被告乙○○
    、丙○○各自分得部分，能與渠二人各自所有緊鄰系爭土地
    之同段662-1、645地號土地相連，較能兼顧兩造權益。被告
    丙○○同意在其分得部分土地上預留2 公尺寬之道路等語。
三、得心證之理由：
  (一)本件原告起訴主張：兩造共有坐落桃園縣中壢市○○段 670
    地號土地，面積624.55平方公尺，原告應有部分為9分之2 ；
    被告乙○○應有部為9分之4；被告丙○○應有部為3分之1之
    事實，為被告所不爭執，並有原告提出之土地登記謄本一份
    在卷可稽，原告此部分之主張堪信為真實。
  (二)按各共有人得隨時請求分割共有物。但因物之使用目的不能
    分割或契約定有不分割之期限者，不在此限；共有物之分割
    ，依共有人協定之方法行之；分割之方法，不能協議決定者
    ，法院得因任何共有人之聲請命為以原物分配於各共有人。
    民法第823條第1項、第824條第1項、第2項第1款分別定有明
    文。又按當事人主張事實，須負舉證責任，倘所提出之證據
    ，不足為其主張事實之證明，自不能認其主張之事實為真。
    經查，系爭土地兩造並無不能分割之協定，亦無因物之使用
    目的，致不能分割之情形，惟兩造無法達成分割協定等情，
    為兩造所不爭執，另參以兩造主張之分割方案既有不同，就
    分割之方法顯難為一致之協定。從而，原告請求將系爭土地
    為分割之判決，洵屬有據，應予准許。
  (三)如附圖編號六七○所示部分，原告與被告乙○○均表示於分
    割後仍願維持共有，應予准許。
  (四)原告提出如附圖所示之分割方案，被告等人均同意。本院斟
    酌前開土地共有人之意願、土地為田地之性質，暨其整體之
    利用價值，並兼顧分配價值平等均衡原則，認依原告主張如
    附圖即桃園縣中壢地政事務所96年7月1日之土地複丈成果圖
    所示為分割，尚公平允洽，亦合於社會經濟效用與成本，爰
    判決如主文所示。
  (五)又本件係因分割共有物而涉訟，被告之行為可認按當時之訴
    訟程度為伸張或防禦權利所必要，故由勝訴之原告亦負擔一
    部訴訟費用，並依如附表所示之比例負擔訴訟費用。
四、據上論結，本件原告之訴為有理由，依民事訴訟法第80條之
    1 ，判決如主文。
中    華    民    國    96    年     8     月    30   日
                       民事第一庭法　官　吳爭奇
上為正本係照原本作成。
如對本判決上訴，須於判決送達後20日內向本院提出上訴狀。
中　  華　　民　　國　　96　　年　　 8　   月　　30   日
                                 書記官　江世亨
附表：
┌─────────────────────┐
│土地坐落：桃園縣中壢市○○段670地號       │
├─────┬──────┬────────┤
│ 所有權人 │應有部分比例│訴訟費用負擔比例│
├─────┼──────┼────────┤
│甲○○    │9分之2      │9分之2          │
├─────┼──────┼────────┤
│乙○○    │9分之4      │9分之4          │
├─────┼──────┼────────┤
│丙○○    │3分之1      │3分之1          │
└─────┴──────┴────────┘
